【裁判字號】    89,易,2223
【裁判日期】    891226
【裁判案由】    毀損等
【裁判全文】
臺灣板橋地方法院刑事判決                        八十九年度易字第二二二三號
    公  訴  人  臺灣板橋地方法院檢察署檢察官
    被      告  丙○○
    選任辯護人  賴芳玉律師
右列被告因毀損等案件，經檢察官提起公訴 (八十八年度偵字第九三五○號)，本院
判決如左：
    主  文
丙○○公然侮辱人，科罰金壹仟貳佰元，如易服勞役，以參佰元折算壹日；又損壞他
人之花瓶、鞋櫃門，足以生損害於他人，科罰金壹仟元，如易服勞役，以參佰元折算
壹日；應執行罰金貳仟壹佰元，如易服勞役，以參佰元折算壹日。
    事  實
一、丙○○與丁○○係分別居住於臺北縣樹林市○○街七號二號與同街五號二樓之對
    門鄰居，平日相處不睦。丙○○於民國（下同）八十八年一月十七日晚間十時二
    十分許，至臺北縣樹林市○○街五號二樓丁○○住處前，徒手敲打丁○○住處鐵
    門（未達毀損程度），並在樓梯間對丁○○辱罵「幹你娘」。因丁○○退縮於鐵
    門內，拒不開門，丙○○心生怒氣，遂另行起意，執丁○○置於門口之塑膠花瓶
    一只敲打鐵門（鐵門未達毀損程度），致使花瓶碎裂，繼而腳踹丁○○所有之鞋
    櫃門，致鞋櫃門木片掉落，喪失防護鞋櫃之功能，足以生損害於丁○○。
二、案經丁○○訴請臺灣板橋地方法院檢察署檢察官偵查起訴。
    理  由
一、訊據被告丙○○固坦承於上揭時地，與告訴人丁○○發生口角，惟矢口否認有何
    公然侮辱或毀損花瓶、鞋櫃門之犯行，辯稱：渠當日受邀飲酒後返家，不慎撞及
    告訴人住處小鐵門，卻遭告訴人夫婦出言辱罵，遂與之發生口角，未久，即為其
    子張忠義帶回住處，渠未曾為告訴人指訴之公然侮辱或毀損犯行云云。
（一）、經查，右揭事實，迭據告訴人於警訊、檢察官訊問及本院調查審理時指訴歷
        歷。雖被告及辯護人以告訴人就被告之張忠義是否踹踢告訴人住處鐵門、告
        訴人於警訊時未提及被告有出言辱罵之舉、與照片中花瓶內何以有植物原因
        等，前後指訴不一，而認告訴人之指訴有瑕疵而不可採。惟告訴人之陳述有
        部分前後不符，或相互間有所岐異時，究竟何者為可採，法院仍得本其自由
        心證予以斟酌，非謂一有不符或矛盾，即應認其全部均為不可採信；尤其關
        於行為動機、手段及結果等之細節方面，告訴人之陳述，難免故予誇大，然
        其基本事實之陳述，若果與真實性無礙時，則仍非不得予以採信，最高法院
        七十四年臺上字第一五九九號判例明揭此旨。且告訴人之記憶，難免隨時間
        之經過而模糊，當難執其細節指證或現場圖前後不符，遽論其指訴與事實有
        悖。
（二）、又查，證人己○○於檢察官訊問時證言：伊在地下室見被告的媳婦將公告都
        撕下，伊就隨同上二樓，看見被告踏告訴人大門，叫告訴人出來，並一再罵
        三字經，且被告又踏鞋櫃，又將花瓶丟地上（詳參偵查卷第二十八頁反面、
        第二十九頁八十八年五月十七日訊問筆錄）、伊有目擊被告踢鞋櫃並敲告訴
        人鐵門（詳參偵查卷第六十七頁反面八十八年十月十八日訊問筆錄）；嗣本
        院調查命與告訴人隔離訊問時證言：當時伊至地下室停放機車，看到被告的
        媳婦在撕公告，伊想上二樓告知告訴人此事，一上樓即見被告踢鐵門，口中
        還用臺語罵「幹你娘給你死」等語，由於被告打不開第二道鐵門，於是拿花
        瓶敲打鐵門，並且用腳踢鞋櫃等語（詳參本院八十九年七月十八日審判筆錄
        ）；且證人庚○○到庭證言：伊當日聽見有人很大聲罵三字經，於是下樓查
        看，在二樓轉角處，看被告口罵三字經，腳踢小鐵門，被告並衝進去且聲音
        很大，於是伊跑到派出所報案，警員告知說已有警察到場，伊返抵住處，見
        樓下停放二部警車，上樓後就看到警察、證人己○○、告訴人等語（詳參本
        院八十九年七月十八日審判筆錄），分別與告訴人指訴被告出言辱罵、踹踢
        鞋櫃門及持花瓶敲打鐵門等情相符。雖被告及辯護人以證人己○○與告訴人
        有親戚關係，其深夜出現於案發現場，顯有偽證之嫌；且證人己○○非大樓
        住戶，應無法停放機車於地下室停車場，因認證人己○○所證，與事實不符
        云云。然告訴人之親屬在刑事訴訟法上並無不得作證之限制，其證言是否可
        採，按照刑事訴訟法之規定，審理事實之法院原有自由判斷之權，最高法院
        二十年上字第二○三號判例亦著有明例。告訴人與證人己○○、庚○○具有
        親屬關係，業據告訴人及證人己○○、庚○○供承在卷，而探訪親友原屬人
        之常情，並無悖理之處；且被告指證人己○○無法進入地下室停車，亦無證
        據可佐；況證人己○○確與告訴人串謀偽證，亦無須親赴現場查看，故堪信
        證人己○○此部分之指證為可採。而證人庚○○本屬同棟四樓住戶，經本院
        核對其國民身分證上戶籍地無訛，其下樓目的，係為查看樓下發生聲響之原
        因，為能目擊現場案發情形，自會隨目標而移動位置，被告執告訴人繪製靜
        態之現場圖，認證人庚○○所處位置，無法親見事發經過，而認證人庚○○
        之證言不可採，應屬無據。
（三）、再查，告訴人提出之鞋櫃門、花瓶及鐵門照片，堪認告訴人指訴鞋櫃門、花
        瓶遭人毀損一節與事實相符。被告及辯護人以照片未附拍攝日期、鞋櫃門破
        損木片無零碎木削且整齊、植物留在花瓶內、照片中未現水漬而認照片不足
        作為不利於被告之證據云云。然倘使該照片為告訴人偽作，自可調整照相機
        設定日期，製作案發當日現場照片，因此，以照片上未附日期，遽論照片為
        虛偽，應屬無據；而鞋櫃內以木板間隔，鞋櫃門經人踹踢後，撞擊間隔板，
        碎片未必如被告所辯應大部分落於鞋櫃內；況照片常受限於攝影技術或因告
        訴人不諳取證方法，而未能呈現出事件全貌。易言之，自不能憑照片中未顯
        現之事物，即認為不存在。故被告以照片上鞋櫃門內部並無木削或無碎木及
        地上無水漬，即認告訴人提出照片為偽，不可作為證據云云，亦有未洽。
（四）、復查，當日到場處理警察戊○○到庭證言被告與告訴人當日發生糾紛，伊認
        雙方只有毀損花瓶與鞋櫃，應該去調解，後來協調不成，三、四日後告訴人
        就提出告訴，伊並將當日處理情形，填載於勤務紀錄中，因沒有達成協議，
        故未交與雙方簽名等語（詳參本院八十九年十一月十四日訊問筆錄）；且當
        日勤務紀錄記載：「於二十二時三十分接獲通報至三寶街五號二樓及七號二
        樓，因為係為鄰居，因長久的糾紛，而住於七號二樓的張寶榮（經證人戊○○當庭確認為被告）Ｚ000000000，因喝酒，就對其鄰居丁○○Ｚ
        000000000破壞其鐵門及打破一只花瓶，並口出穢言等，造成雙方
        的糾紛，經員到現場，帶回所協調，雙方自願到鎮公所協調會協調之」。是
        告訴人於案發當日即對警察陳述被告毀損、辱罵之犯行。倘告訴人有偽作證
        據或偽證，當不致甘冒警察上樓查看，而遭人揭穿誣告被告之風險，且其亦
        無法於糾紛發生後短短數分鐘後即杜撰出被告完整犯行。
（五）、未查，證人張忠義與乙○○分屬被告之子、媳，分別於本院調查時到庭證言
        ，雖其等所證，核與被告所辯相符。惟其等證言之內容，與上揭事證有悖，
        且與被告為骨肉至親或一親等內姻親關係，難免有所迴護，而均不足採信。
        證人甲○○雖到庭證言：伊在八十八年年初時曾見告訴人擺放於門口之鞋櫃
        木片有破損云云（詳參本院八十九年十一月十四日訊問筆錄）。然其所證有
        關鞋櫃門破損之木片，與照片中所示在鞋櫃左方下半部及右方下部破損情形
        不同；且證人甲○○先證稱：伊在八十八年五月份曾見鞋櫃木片有掉落云云
        ，後改稱第一次見鞋櫃木片有破損，是在八十八年年初看見的云云；縱使證
        人甲○○確於八十八年年初親見告訴人鞋櫃門破損，亦無法據此認定係在本
        本案發生前所見，因此證人甲○○證言之內容，無法作為有利於被告之佐證
        。而當日到場處理警察辛○○雖到庭證言：伊在樓梯間未見鞋櫃門或花瓶破
        損，印象中只有進入被告住處協調云云（詳參本院八十九年十二月十二日審
        判筆錄）；但此證言與上開勤務紀錄有悖，且因時隔近二年，證人辛○○亦
        自承詳細情形記不清楚等語，當無從以此作為有利於被告之證據。至被告聲
        請調閱告訴人與證人己○○之間之通聯紀錄，以明證人己○○與告訴人之間
        有串證行為及聲請本院現場履勘云云。通聯紀錄雖經公訴人向中華電信股份
        有限公司臺灣北區電信分公司調閱，但未獲回覆，此有公務電話紀錄一件可
        佐，且通聯紀錄僅可證明通話時間、通受話雙方之電話號碼，無法證明通話
        當事人與通話內容，縱使確有如被告質疑之通話，亦無法論定即屬告訴人與
        證人己○○間串證之證據，因此，本院認無再行調查之必要。而據告訴人提
        出之照片，已足證明案發現場狀況，無須再行現場勘查，因此，本院認此亦
        無調查之必要。事證明確，被告犯行洵堪認定。
二、按被告丙○○在樓梯間辱罵告訴人丁○○，核其所為，係犯刑法第三百零九條第
    一項之公然侮辱罪；又被告損壞告訴人所有之鞋櫃門及花瓶，核其所為，係犯同
    法第三百五十四條之毀損罪。其所為上開犯行，犯意各別，行為互殊，應予分論
    併罰；公訴人認二罪之間有方法結果之牽連關係，應有誤會。爰審酌被告犯罪動
    機、與告訴人平日相處情形、犯罪手段、目的、對告訴人造成損害之程度及其犯
    罪後未能坦承犯行等一切情狀，分別量處如主文所示之罰金刑，並定其應執行之
    刑，及諭知易服勞役之折算標準，以示懲儆。
三、至告訴人、證人己○○及庚○○指證曾見被告持刀，並對告訴人嚇稱：給你死云
    云，告訴人並提出與兇刀相同型式之照片為佐。訊據被告堅決否認有持刀恐嚇犯
    行，且據告訴人、證人鄭榮、庚○○指證之內容觀之，被告持刀踹踢鐵門後，才
    以花瓶敲打鐵門、腳踢鞋櫃門，足見此與前開公訴人起訴部分，並無裁判上一罪
    關係，且公訴人對此並未提起公訴，本院無從併予審究，附此敘明。
據上論斷，應依刑事訴訟法第二百九十九條第一項前段，刑法第三百零九條第一項、
第三百五十四條、第五十一條第七款、第四十二條第二項，罰金罰鍰提高標準條例第
一條前段、第二條，判決如主文。
本案經檢察官蔡顯鑫到庭執行職務
中    華    民    國      八十九      年    十二      月    二十六    日
                                      臺灣板橋地方法院刑事第二庭
                                          法  官  高    玉    舜
右正本證明與原本無異。
如不服本判決，應於判決送達後十日內，向本院提出上訴狀。
                                          書記官  田    世    杰
中    華    民    國      八十九      年    十二      月    二十七    日
附錄本案論罪科刑法條全文：
中華民國刑法第三百零九條 (公然侮辱罪)
公然侮辱人者，處拘役或三百元以下罰金。
以強暴犯前項之罪者，處一年以下有期徒刑、拘役或五百元以下罰金。
中華民國刑法第三百五十四條 (毀損器物罪)
毀棄、損壞前二條以外之他人之物或令致不堪用，足以生損害於公眾或他人者，處二
年以下有期徒刑、拘役或五百元以下罰金。


司法院資訊處製作；財團法人民間司法改革基金會備份。
